臺灣桃園地方法院民事判決
110年度原訴字第35號
原      告  黃凱若  

訴訟代理人  遲玉宴  
被      告  林薏喬  
            黃嘉平  
共      同
訴訟代理人  陳志峯律師
上列當事人間請求返還合夥出資事件，本院於民國111年5月3日
言詞辯論終結，判決如下：
    主  文
一、原告之訴及假執行之聲請均駁回。
二、訴訟費用由原告負擔。
　　事實及理由
一、原告主張：伊前於民國108年6月30日與被告林薏喬簽訂合夥
    出資契約書（下稱系爭合夥契約），約定由伊擔任隱名合夥
    人，出資新臺幣（下同）190萬元，成立祈佳有限公司（負
    責人為林薏喬）以經營恆八味屋日式豬排龜山長庚店（下稱
    系爭店面），合夥人尚有訴外人林淑惠、侯友人及周達源，
    店面經營事宜則由被告黃嘉平處理，系爭合夥契約第8、9條
    分別約定，股東非得其他全數股東同意，不得將出資轉讓他
    人、私作買賣，違約者應無條件退夥，然合夥事業成立後，
    系爭店面之裝修、採購、開幕、營運狀況及財務報告等，均
    未見被告向伊提出，並在未告知全體股東情形下，被告即陳
    稱已將系爭店面以150萬元價格頂讓予他人，違反系爭合夥
    契約之約定，且此頂讓行為是否為真，亦有可疑，被告恐有
    以此作為詐欺其他股東股權之手段，爰依系爭合夥契約第5
    條第4項、第8、9條及民法第708條第3款之法律關係提起本
    件訴訟，請求被告連帶返還伊之出資額等語。並聲明：㈠被
    告應連帶給付原告190萬元，及自起訴狀繕本送達翌日起至
    清償日止，按週年利率5％計算之利息。㈡願供擔保請准宣告
    假執行。
二、被告則以：系爭店面於108年10月間開幕後，黃嘉平有於109
    年10月初代替林薏喬將報告書、明細表及損益表寄送予各股
    東，並表明因營運虧損希望股東增資，否則將尋找新買家頂
    讓店面，以彌補虧損，然嗣後增資未果，故林薏喬於109年1
    2月間將系爭店面以150萬元價格頂讓予他人，此與系爭合夥
    契約第8條之約定內容不符，且林薏喬亦無違反系爭合夥契
    約第9條之約定，是本件原告並未合法聲明退夥；況合夥事
    業在未行清算程序前，無從認定盈虧狀況，原告自不得請求
    返還全部出資額；再者，黃嘉平與原告並未簽立任何契約，
    本件合夥事業與黃嘉平無關，是原告請求被告連帶返還其出
    資額，亦屬無據等語，資為抗辯。並聲明：㈠原告之訴駁回
    。㈡如受不利益判決，願供擔保請准宣告免為假執行。
三、查原告與林薏喬曾於108年6月30日簽立系爭合夥契約，由其
    二人與林淑惠、侯友人及周達源合夥經營系爭店面，原告出
    資190萬元，占全體股權20％等情，有系爭合夥契約在卷可稽
    （見本院卷第12-17頁），且為兩造所不爭執，堪信為真。
    本院茲就兩造間之爭點判斷如下：
　㈠按合夥人出資後，其出資成為合夥財產之一部分，屬合夥人
    全體之公同共有，且合夥財產為合夥債權人之第一擔保，合
    夥財產不足清償合夥之債務時，各合夥人對於不足之額，連
    帶負其責任，此觀民法第668條、第681條之規定自明。是合
    夥人退夥時，其出資之返還，必須依民法第689條之規定就
    退夥時合夥財產狀況結算，於未受虧損之情形，始得為全部
    返還之請求（最高法院51年台上字第1452號判例、88年度台
    上字第1998號裁判意旨參照）。又隱名合夥契約如因目的事
    業已完成而終止時，出名營業人應返還隱名合夥人之出資及
    給與其應得之利益。此觀民法第708 條第3 款、第709 條規
    定自明。而隱名合夥契約之出名營業人究應給付隱名合夥人
    利益若干，自須依民法第701 條準用同法第694 條規定經由
    合夥人全體或由其所選任之清算人清算後始可確定（最高法
    院76年度臺上字第1647號判決意旨參照），是縱使隱名合夥
    契約，亦應準用合夥之規定，若合夥人間並無其他特別約定
    ，於合夥終止後仍須經結算程序，始能分配其損益。
　㈡經查，觀諸系爭合夥契約第5條、第7條第2項分別約定：「本
    公司（即祈佳有限公司）所營事業為餐廳：恆八味屋日式豬
    排龜山長庚店（即系爭店面）…本公司以林薏喬為負責人，
    對外代表本公司，並負責本公司營運管理、人事聘用、帳務
    管理等事項，乙方（即原告）瞭解並同意以本條約定原則，
    全權授權甲方（即林薏喬）建立本公司章程及股東權限之架
    構…雙方同意甲方為公司代表人，執行所有店鋪經營管理決
    策業務，並對外代表公司，乙方可以建議相關營運事務，但
    不得介入甲方決策等業務執行」、「本公司每一期分派盈餘
    時，應先預估並保留應納稅捐、彌補虧損及依法提列10％法
    定盈餘公積…按照各股東出資比例分派之」（見本院卷第12-
    13、15頁），顯見雙方所合夥出資之系爭店面，由林薏喬以
    祈佳公司名義經營，其並為所有人事、管理及營運之決策者
    ，且祈佳公司確登記由林薏喬為負責人之一人公司（見本院
    卷第75頁公司設立登記表），足見原告係為他方所經營之事
    業出資，並約定分受營業利益及負擔虧損，性質上屬民法第
    700條之隱名合夥關係，首堪認定。
　㈢次查，林薏喬陳稱系爭店面虧損連連，且業已頂讓予第三人
    ，此情業經該受讓人盧文立於本院證述屬實，另有營業讓渡
    契約書可憑（見本院卷第123-125、191-197頁），可見系爭
    店面之營業目的已屬不能完成，依照民法第708條第3款之規
    定，系爭合夥契約雖已終止，然揆諸上開規定，原告於合夥
    契約終止後仍須經結算程序，始能分配其損益，而依原告所
    述，林薏喬迄未就合夥事業之盈虧狀況、財務報告向各合夥
    人陳報，且於本件審理過程中，原告對於林薏喬所提108、1
    09年度系爭店面營運財務報表、建置費用、損益表、借出款
    明細交易明細等資料（見本院卷第77-88、111-117、143-18
    6頁），當庭提出諸多質疑而表不實（見本院卷第135頁），
    顯見原告與林薏喬及其他合夥人間，就合夥事業尚未完成清
    算而終結，則原告於未確認合夥事業盈虧狀況下，即請求林
    薏喬應返還其全數出資額190萬元，即屬無據。雖原告另欲
    以系爭合夥契約第5條第4項、第8條、第9條為其請求依據（
    見本院卷第57頁），而參以第5條第4項、第8條分別約定：
    「本公司進行盈餘分派前，甲方應先保留營運所需必要費用
    及稅捐，再依本契約之約定分派盈餘」、「本公司各股東非
    得其他股東全數之同意，不得以其出資全部或一部讓與他人
    或設定負擔」（見本院卷第13、15頁），此實與原告得否未
    經清算即得請求返還出資額一事無關。至第9條所約定：「
    本公司各股東不得挪移工有款項，私作買賣及擅用本行名譽
    對外匯借、擔保等事。如有以上情事，對方合夥人不予承認
    或負責，並就其損害依法請求賠償，違約人應無條件退夥及
    接受任何之處置，並放棄先訴抗辯權」等語（見本院卷第15
    -16頁），僅可認合夥當事人之一方如有該條所定之違約行
    為，他方得就其所受損害依法請求賠償，及行使民法第688
    條第1項規定之開除權，要求違約人應無條件退夥，難認未
    違約之他方得逕請求返還出資額；而該條後段約定「違約人
    應…接受任何之處置，並放棄先訴抗辯權」等語，其所稱接
    受任何處置之約定內容過於空泛，語意不明，另所謂放棄先
    訴抗辯權，依法係指拋棄民法第745條所定保證人於債權人
    未就主債務人之財產強制執行而無效果前，得拒絕對債權人
    為清償之抗辯權，均難以之為原告得請求林薏喬不經結算逕
    返還出資額之依據，是原告此部分之請求，亦屬無據。
　㈣又系爭合夥契約係由原告與林薏喬簽署，隱名合夥關係乃存
    於其等之間，縱令原告主張黃嘉平為系爭店面實際經營者及
    事務聯絡人一節為真，基於契約相對性原則，本件合夥事業
    仍與黃嘉平無關，是原告另請求黃嘉平應與林薏喬就返還其
    出資額負連帶給付責任，即不足採。
　㈤從而，系爭合夥契約尚未進行清算程序，亦查無各合夥人間
    就返還出資額部分有任何特別約定，且黃嘉平並非系爭合夥
    契約之當事人，是原告請求被告應連帶返還其出資額，於法
    不合。
四、綜上所述，原告依系爭合夥契約第5條第4項、第8、9條及民
    法第708條第3款之法律關係提起本件訴訟，請求被告連帶給
    付190萬元，及自起訴狀繕本送達翌日起至清償日止，按週
    年利率5％計算之利息，為無理由，應予駁回。又原告之訴既
    經駁回，其假執行之聲請即失所附麗，應併予駁回。
五、本件事證已臻明確，兩造其餘主張、陳述及所提之證據，經
    審酌均與判決結果不生影響，爰不逐一論列，附此敘明。
六、訴訟費用負擔之依據：民事訴訟法第78條。 　　
中　　華　　民　　國　　111 　年　　5 　　月　　31　　日
                    民事第二庭    法　官　廖子涵
正本係照原本作成。
如對本判決上訴，須於判決送達後二十日內向本院提出上訴狀。
如委任律師提起上訴者，應一併繳納上訴審裁判費。
中　　華　　民　　國　　111 　年　　6 　　月　　2 　　日
                                  書記官  李慧慧